【裁判字號】    92,上訴,568
【裁判日期】    920430
【裁判案由】    違反森林法
【裁判全文】
臺灣高等法院高雄分院刑事判決                    九十二年度上訴字第五六八號
      上  訴  人
      即  被  告  乙○○
      上  訴  人
      即  被  告  甲○○
右上訴人等因違反森林法案件，不服臺灣屏東地方法院九十一年度訴字第九三九號中
華民國九十二年一月二十九日第一審判決（起訴案號：臺灣屏東地方法院檢察署九十
一年度偵字第五八０五號），提起上訴，本院判決如左：
    主  文
上訴駁回。
甲○○緩刑參年。
    事  實
一、乙○○、甲○○係父子關係，二人曾於民國八十八年間因違反森林法案件，經臺
    灣屏東地方法院以八十九年度訴字第一０號判決，分別判處乙○○有期徒刑七月
    ，併科罰金七千元，緩刑三年，甲○○有期徒刑三月，緩刑二年，均於八十九年
    二月二十一日確定。竟均仍不知警惕，復基於意圖為自己不法所有之共同犯意聯
    絡，於九十一年十一月二十四日上午某時，由甲○○駕駛其所有之車牌號碼Ｄ七
    ─四四五七號自用小貨車，並攜帶乙○○所有客觀上可為兇器使用之柴刀及鐮刀
    各一把，至行政院農業委員會林務局屏東林區管理處所管領之屏東縣獅子鄉潮州
    事業區第三十四國有林班地內，共同竊得該處之森林副產物靈芝共九十公斤，共
    價值新台幣（下同）一千八百元，得手後，置於前開小貨車上，駕車離開現場，
    以便日後販賣，嗣於同日下午十九時許，行經枋山溪便道十七公里處時，為警查
    獲，並扣得上開柴刀及鐮刀各一把（靈芝九十公斤已發還林務局，由該局人員鍾
    智勇具領）。
二、案經屏東縣警察局枋寮分局報請台灣屏東地方法院檢察署檢察官偵查起訴。
    理  由
一、右揭事實，業據上訴人即被告乙○○、甲○○二人於警訊、偵查、原審及本院審
    理中自白不諱，核與被害人行政院農業委員會林務局屏東林管處潮州工作站技術
    士鍾智勇於警訊時所指述之情節相符，並有森林被害告訴書、潮州林班野生靈芝
    被害位置圖、刑案現場圖、森林主副產物被害價格查定書、被害地立木材積調查
    表、贓物認領保管單各一紙及照片八張分別附於警訊卷及偵查卷可考，且被告等
    竊取森林副產物之地點確實係在國有林班地內，並非在保安林內，亦有公訴人之
    公務電話紀錄及行政院農業委員會林務局屏東林區管理處潮州工作站之傳真紙各
    一份附於偵查卷第十九頁、第二十頁足考，復有柴刀、鐮刀各一把扣案足資佐證
    。本件事證明確，被告二人違反森林法犯行，均堪認定。
二、按所謂森林「副產物」，係指樹皮、樹脂、種實、落枝、樹葉、灌藤、竹筍、草
    類、菌類及其他主產物以外之林產物，國有林林產物處分規則第三條第二款定有
    明文。被告乙○○、甲○○二人結夥於屏東林管處潮州事業區第三十四國有林班
    地內竊取森林副產物「靈芝」（菌類），且有為搬運贓物，使用車輛之情形，核
    被告二人所為，均係犯森林法第五十二條第一項第四款、第六款之竊取森林副產
    物加重罪。按森林法竊盜罪為刑法竊盜罪之特別法，依特別法優於普通法原則，
    自應優先適用依森林法之竊取森林副產物罪處斷，不另論以刑法之竊盜罪。被告
    二人間就上開犯行，彼此間互有犯意聯絡及行為分擔，均為共同正犯。
三、原審以被告等罪證明確，因予適用森林法第五十二條第一項第四款、第六款（原
    審漏引），刑法第十一條前段、第二十八條、第四十二條第二項、第三十八條第
    一項第二款，罰金罰鍰提高標準條例第二條，現行法規所定貨幣單位折算新台幣
    條例第二條之規定，並審酌被告二人均曾因違反森林法案件經法院判處有期徒刑
    ，並分別諭知緩刑三年及二年在案，被告乙○○行為時仍在緩刑期間，竟不知警
    惕而再次觸犯森林法之竊盜罪，彼等犯罪之動機、目的、手段、竊取物品之價值
    為一千八百元，事後坦承犯行等一切情狀，分別量處有期徒刑七月，併科罰金新
    台幣五千四百元，且就所科處罰金部分，諭知如易服勞役之折算標準，又扣案之
    柴刀及鐮刀各一把為供被告犯罪所用之物，且為被告所有，應依法宣告沒收，認
    事用法核無違誤，所處之刑亦屬適當。被告等上訴意旨，均以量刑過重為由，指
    摘原判決不當，均無理由，應予駁回。但查被告甲○○曾於八十八年間因違反森
    林法案件，經臺灣屏東地方法院以八十九年度訴字第一０號判決判處有期徒刑三
    月，緩刑二年，於八十九年二月二十一日確定，其緩刑期間已於九十一年二月二
    十日期滿，視為未曾受刑之宣告，但其父親即被告乙○○於本件犯罪行為時仍在
    緩刑期間，且被告乙○○已年滿七十五歲，家中經濟全靠被告父子二人工作來維
    持，被告乙○○因緩刑中再犯，故原宣告之緩刑撤銷後一定得入監服刑，茍被告
    甲○○同時入監服刑，其家中生計將陷入困境，無以維生，且被告二人犯罪所得
    靈芝僅價值一千八百元，又已發還林務局，被告甲○○犯後坦承犯行，其經此偵
    審程序應知所警惕，諒無再犯之虞，本院認應再給予一次改過自新之機會，因此
    本院認其所宣告之刑以暫不執行為適當，併宣告緩刑三年，以勵自新。
據上論斷，應依刑事訴訟法第三百六十八條，刑法第七十四條第二款，判決如主文。
本案經檢察官方娜蓉到庭執行職務。
中    華    民    國      九十二      年      四      月     三十   日
                              臺灣高等法院高雄分院刑事第二庭
                                  審判長法官  林正雄
                                        法官  謝靜雯
                                        法官  黃壽燕
右正本證明與原本無異。
如不服本判決應於收受本判決後十日內向本院提出上訴書狀，其未述上訴理由者，
並得於提起上訴後十日內向本院補提理由書狀（均須按他造當事人之人數附繕本)「
切勿逕送上級法院」。
                                      書記官  黃富美
中    華    民    國      九十二      年      四      月     三十   日
附錄本判決論罪科刑法條：
森林法第五十二條
竊取森林主、副產物而有左列情形之一者，處六月以上五年以下有期徒刑，併科贓額
二倍以上五倍以下罰金：
一  於保安林犯之者。
二  依機關之委託或其他契約，有保護森林義務之人犯之者。
三  於行使林產採取權時犯之者。
四  結夥二人以上或僱使他人犯之者。
五  以贓物為原料，製造木炭、松節油、其他物品或培植菇類者。
六  為搬運贓物，使用牲口、船舶、車輛，或有搬運造材之設備者。
七  掘採、毀壞、燒燬或隱蔽根株，以圖罪跡之湮滅者。
八  以贓物燃料，使用於礦物之採取，精製石灰、磚瓦或其他物品之製造
    者。
前項未遂犯罰之。
第一項第五款所製物品，以贓物論，沒收之。


司法院資訊處製作；財團法人民間司法改革基金會備份。
